臺灣屏東地方法院屏東簡易庭小額民事判決
111年度屏小字第44號
原      告  邱鳳娥  

被      告  邱銘金  

上列當事人間請求損害賠償事件，原告於刑事訴訟程序（110年
度簡字第732號）提起附帶民事訴訟（110年度簡附民字第23號）
，經本院刑事庭移送前來，本院於民國111年4月6日言詞辯論終
結，判決如下：
    主      文
一、被告應給付原告新臺幣（下同）9,695元，及自民國110年6
    月19日起至清償日止，按週年利率百分之5計算之利息。
二、原告其餘之訴駁回。
三、本判決第一項得假執行，但被告如以9,695元為原告預供擔
    保，得免為假執行。
    事實及理由
一、原告主張：被告於民國110年1月14日16時50分許，在屏東縣
    ○○鄉○○路000巷00號其住處屋後空地，以木柴燒熱水後，應
    注意將餘燼熄滅，以免引起火災，又無不能注意之情事，竟
    疏未注意將餘燼熄滅即倒在自己屋後空地上，因而引燃屋後
    空地旁雜草，火勢並向相鄰之原告所有房屋（門牌地址：中
    興路448巷79-1號）屋後之香蕉園、菜園延燒，致生公共危
    險，並造成原告種植之香蕉樹18顆枯死、塑膠網5×24尺燒損
    （下稱系爭火災），嗣經修復，支出維修費用新臺幣（下同
    ）3,000元（黑網1,000元、工資2,000元），且因香蕉樹枯
    死損失7,020元，又原告因火災發生當下即在現場，受到驚
    嚇，晚上無法入睡，併請求精神慰撫金5,000元，爰依侵權
    行為之法律關係提起本件訴訟等語，並聲明：被告應給付原
    告15,020元，及自起訴狀繕本送達翌日起至清償日止，按週
    年利率百分之5計算之利息。
二、被告則以：伊雖有不小心引起火災，但香蕉樹並未枯死，且
    塑膠網維修費3,000元也太高等語，資為抗辯，並聲明：原
    告之訴駁回。
三、得心證之理由：
　㈠原告主張上開時、地因被告過失行為致發生火災，原告所有
    香蕉樹、塑膠網均因火勢延燒受損等情，有屏東縣政府消防
    局110年2月9日火災原因調查鑑定書（檔案編號S21A14Q1）
    在卷可參（警卷第25至85頁；本院卷第31至51頁），且依前
    開鑑定報告火災現場照片取得相對位置圖所示編號7至10之
    照片，係火災鑑定人員於原告土地攝得之火災後香蕉樹照片
    ，依該照片所示（警卷第53至55頁），原告所有之鐵絲網牆
    面黑網確有受碳化、燒熔、燒失之情形，香蕉樹則有碳化、
    枯死之情形，而被告上開失火燒毀原告物品之行為，業經本
    院刑事庭以110年度簡字第732號判決被告犯失火燒毀住宅、
    建築物等以外之罪，處拘役30日，如易科罰金，以1,000元
    折算1日確定等節，有前開判決書可參（本院卷第11至13頁
    ），並經本院調閱前開刑事案卷核對無誤，堪信為真實，是
    此部分事實堪以認定，足認被告之過失行為與原告前開財物
    損失間，具相當因果關係，原告主張被告應負侵權行為之損
    害賠償責任，自屬有據。被告雖辯稱香蕉樹並未因系爭火災
    枯死等語，並提出現場照片為證（本院卷第65至67頁），原
    告則主張被告提出之照片係被告所有之香蕉樹，非原告因火
    災受損之香蕉樹等語，本院審酌被告提出之照片除香蕉樹外
    並未同時拍攝其他可得特定該拍攝標的位置、方向之物，難
    以判定所攝得之香蕉樹是否為原告所有，且該照片並未顯示
    拍攝之時間，亦無從認定是否係被告於火災發生後始拍攝，
    是被告前開所辯，尚難採信。
　㈡因故意或過失，不法侵害他人之權利者，負損害賠償責任。
    不法毀損他人之物者，被害人得請求賠償其物因毀損所減少
    之價額。民法第184條第1項前段、第196條分別定有明文。
    本件原告因被告之過失行為受有前開財物損失，二者間具有
    相當因果關係，如前所述，被告自應負賠償責任，原告請求
    被告賠償因此所受之損害，核屬有據，茲就其請求之項目及
    金額，是否准許，分別說明如後：
　⒈香蕉樹枯死7,020元部分：
　　原告主張其所種植之18棵香蕉樹因系爭火災枯死，以每棵39
    0元計算受有7,020元之損失等語，被告對於原告主張之受損
    香蕉樹樹木及香蕉樹單棵價值均不爭執（本院卷第61、97頁
    ），僅辯稱香蕉樹並未枯死等語，然原告所種植之香蕉樹確
    有因系爭火災碳化、枯死等情，業經本院認定如前，則原告
    此部分請求應予准許。
　⒉黑網維修費3,000元部分：
　　⑴依民法第196條請求賠償物被毀損所減少之價額，固得以修
      復費用為估定之標準，但以必要者為限（如修理材料以新
      品換舊品，應予折舊），最高法院77年度第9次民事庭會
      議決議（一）、80年度台上字第2476號判決意旨可資參照
      。準此，損害賠償既係在填補被害人所受之損害，使其回
      復應有狀態，並不使之另外受利，故被害人修理材料以新
      品換舊品者，自應予以折舊。原告主張：因系爭火災支出
      黑網維修費3,000元（零件1,000元、工資2,000元）等語
      ，業據其提出估價單為證（附民卷第4-2頁），核屬相符
      。被告雖辯稱刑事判決僅認定塑膠網受損長度為24尺（約
      7.2公尺），原告卻修繕10公尺之黑網並向原告請求，且
      工資是否確為2,000元亦有疑問等語，本院審酌刑事判決
      所認定之塑膠網受損範圍，係依該塑膠鐵網實際燒熔之部
      分計算，惟修繕時為便利施工且避免日後修繕銜接部位脆
      弱易損等情形，應有將與受損塑膠網相鄰之其他塑膠網一
      併更換之必要，且原告就其主張之修繕費用已提出估價單
      為憑，被告空言指稱原告修繕範圍過廣、工資費用過高等
      語，實難採憑。是原告應得請求被告賠償維修費用，惟計
      算零件材料之損害賠償數額時，須扣除折舊部分始屬合理
      。
　　⑵又依行政院所頒固定資產耐用年數表及固定資產折舊率表
      ，種苗花圃設備之耐用年數為7年，原告自承系爭塑膠網
      已用約3年（本院卷第98頁），另考量損害賠償之目的在
      於填補被害人實際損害，應採用平均法計算折舊（即以固
      定資產成本減除殘價後之餘額，按固定資產之耐用年數平
      均分攤計算每期折舊額），較為公允，則每年折舊率為七
      分之一，是黑網維修費用以平均法計算，扣除折舊後之修
      復費用為625元【計算式：①殘價＝取得成本1,000元÷（耐
      用年數7年＋1）＝125元；②折舊額＝（取得成本1,000元－殘
      價125元)×1/（耐用年數7年）×（使用年數3年）＝375元，
      小數點以下四捨五入；③扣除折舊後價值＝取得成本1,000
      元－折舊額375元＝625元】，加計不必折舊之工資2,000元
      ，共2,675元（計算式：675＋2,000＝2,675），故此部分原
      告得請求賠償之黑網維修費為2,675元，逾此部分之主張
      ，尚屬無據，不應准許。
　⒊精神慰撫金5,000元部分：
　　原告主張其因火災發生當下即在現場，受到驚嚇，晚上無法
    入睡，為此請求被告給付精神慰撫金5,000元等語。惟按不
    法侵害他人之身體、健康、名譽、自由、信用、隱私、貞操
    ，或不法侵害其他人格法益而情節重大者，被害人雖非財產
    上之損害，亦得請求賠償相當之金額，民法第195條第1項前
    段定有明文。又按慰藉金之賠償，以人格權遭遇侵害，使精
    神上受痛苦為必要，且法均有明文規定。查本件被告損害原
    告上開物品，致原告受有損害，該損害係屬財產權性質，對
    其身體、生命、自由等人格權並未有何加害行為，縱因此使
    原告滋生其他困擾，亦不生賠償慰藉金之問題。原告主張其
    因被告之侵權行為，致受有非財產上損害，請求精神慰撫金
    ，即非有據，不應准許。
　⒋依上開說明，原告得請求被告賠償之損害金額應為9,695元（
    香蕉樹部分7,020元＋黑網維修費2,675元)。
  ㈢末按遲延之債務，以支付金錢為標的者，債權人得請求依法
    定利率計算之遲延利息；應付利息之債務，其利率未經約定
    ，亦無法律可據者，週年利率為百分之5；給付無確定期限
    者，債務人於債權人得請求時，經其催告而未為給付，自受
    催告時起，負遲延責任。其經債權人起訴而送達訴狀，或依
    督促程序送達支付命令，或為其他相類之行為者，與催告有
    同一之效力，民法第233條第1項前段、第203條、第229條第
    2項分別定有明文。本件原告請求被告賠償損害，係以支付
    金錢為標的，是原告請求被告給付自起訴狀繕本送達（於11
    0年6月18日送達，見附民卷第5頁送達證書）翌日即110年6
    月19日起至清償日止，按週年利率百分之5計算之利息，為
    有理由，應予准許。
五、綜上所述，原告依侵權行為之法律關係，請求被告給付9,69
    5元，及自110年6月19日起至清償日止，按週年利率百分之5
    計算之利息，為有理由，應予准許。逾此範圍之請求，則無
    理由，應予駁回。
六、本件原告勝訴部分係適用小額訴訟程序所為被告敗訴之判決
    依民事訴訟法第436條之20規定，應依職權宣告假執行，並
    依同法第436條之23、第436條第2項準用第392條第2項規定
    ，依職權宣告被告於預供擔保後，得免為假執行。
七、本件事證已臻明確，兩造其餘攻擊防禦方法，核與判決結果
    不生影響，爰不逐一論述。
八、本件刑事附帶民事訴訟經本院刑事庭裁定移送民事庭審理，
    依刑事訴訟法第504條第2項規定免納裁判費，審理期間復未
    發生訴訟費用，毋庸為訴訟費用負擔諭知。
中　　華　　民　　國　　111 　年　　4 　　月　　20　　日
                  屏東簡易庭  法  官  彭聖芳
以上為正本，係照原本作成。
如不服本判決，應於判決送達後20日內，以判決違背法令為理由
，向本院提出上訴狀並表明上訴理由（上訴理由應表明：一、原
判決所違背之法令及具體內容；二、依訴訟資料可認為原判決有
違背法令之具體事實），如未表明上訴理由者，應於上訴後20日
內向本院提出上訴理由書。如委任律師提起上訴者，應一併繳納
上訴審判裁判費。
中　　華　　民　　國　　111 　年　　4 　　月　　20　　日
                              書記官  孫秀桃